臺灣臺中地方法院民事判決　九十一年度婚字第六四七號
　　原　　　告　乙○○
　　被　　　告　甲○○
右當事人間請求履行同居事件，本院判決如左：
    主    文
被告應與原告同居。
訴訟費用由被告負擔。
    事    實
甲、原告方面：
  一、聲明：如主文所示。
  二、陳述：兩造於民國七十年十二月二十八日結婚，婚後夫妻感情初尚融，婚前被
      告未明說不和公婆同住，原告父母年事已高體弱多病，原告實在無法放心搬出
      去住，常為此事吵鬧不休，當初孩子小也多忍下來，這中間被告斷斷續續離家
      出走七、八次，原告對之也無可奈何，不料被告竟於八十六年五月中旬無故離
      家，拒與原告履行同居生活，經原告四處尋訪，仍無下落，顯然違背同居義務
      ，為此提起本件訴訟。
  三、證據：提出戶籍謄本正本一件為證。
乙、被告方面：
  一、聲明：原告之訴駁回。
  二、陳述：婚後十幾年來，被告飽受虐待，被告不要回去住了，且原告都在外面賭
      博不回家，被告因為小孩還小才忍耐，現在小孩大了，被告不再忍耐了，但也
      沒有辦法拿證據出來證明。
丙、本院依職權傳喚證人即兩造所生子女廖秋華、廖述彥及被告之父母林振德、林郭
    秀女。
    理　　由
一、按婚姻無效、確認婚姻不成立或成立、撤銷婚姻、離婚或夫妻同居之訴，得合併
    提起，或於第一審或第二審言詞辯論終結前，為訴之變更、追加或提起反訴，民
    事訴訟法第五百七十二條第一項定有明文。本件原告起訴時，訴之聲明為請准與
    被告離婚，於訴訟中變更為被告應與原告同居，揆諸上開說明，應予准許，合併
    敘明。
二、原告主張兩造夫妻關係現仍存續中，被告於民國八十六年五月中旬離家出走，迄
    今不履行同居義務之事實，為被告所不否認，並經證人即兩造所生子女廖述彥到
    院證述：「印象中爸爸、媽媽關係普通，和祖父母關係也普通，我也沒有聽過媽
    媽唸祖父母的不是，也沒聽說她離家的原因。可能的原因是爸爸和朋友出去聚會
    ，媽媽會唸、不高興。離家次數約七、八次了，有時離家幾個月，有時候會幾年
    ，離家之期間，很少和家人聯繫。」，另被告之姪女廖秋華亦到院證稱：「嬸嬸
    很少在家裡，她和家人的相處情形普通。我們家可能比較傳統，嬸嬸可能和家人
    很少溝通。印象中常常離家出走，有時候很多年，有時候幾個月，之後再回來，
    目前就沒有回來，已經離家四、五年了，為何離家我不知道。」（以上詳見九十
    一年六月二十日言詞辯論筆錄）；另兩造所生子女廖述彥到院證稱：「媽媽八十
    六年離家，她離家是不想和爺爺、奶奶同住。離家之後有和我聯絡，但沒有向我
    說原因。之前她也有搬出去住過，後來又搬回家同住。所以我猜想是不要和爺爺
    、奶奶同住。」，又被告之父林振德亦到院證稱：「女兒離家多次，但詳情我不
    方便說。她離家之後，也有關心小孩」（以上見本院九十一年七月三十日言詞辯
    論筆錄）等語，相互參照以觀，被告確有於八十六年五月中旬前，時有離家出走
    行為，多則數年，少則數個月，自八十六年五月中旬離家後，即未再返家與原告
    同住，至原因則證人均不清楚。被告雖以，其婚後十幾年來飽受虐待，且原告都
    在外面賭博不回家，以前是因為小孩小才忍耐，現在小孩大了，不再忍耐了等語
    ，資為抗辯。然被告亦陳稱沒有辦法拿證據出來證明，本院亦無從為調查，難認
    被告不能同居有何正當理由，原告之主張自堪信為真實。
三、按夫妻互負同居之義務，民法第一千零零一條有明文規定。被告不履行同居義務
    ，又無不能履行同居義務之正當理由，是原告依上開規定訴請被告履行同居，依
    法應予准許。
四、據上論結：本件原告之訴為有理由，依民事訴訟法第七十八條判決如主文。
中　　　華　　　民　　　國　　九十一　　年　　　十　　　月　　　八　　　日
                                      臺灣臺中地方法院家事法庭
~B法　　　官　陳學德
右為正本係照原本作成
如對本判決上訴應於判決送達後廿日向本院提出上訴狀
中　　　華　　　民　　　國　　九十一　　年　　　十　　　月　　　九　　　日
~B法院書記官　賴榮順
